【裁判字號】    92,訴,1151
【裁判日期】    920613
【裁判案由】    毒品危害防制條例
【裁判全文】
臺灣臺中地方法院刑事判決                        九十二年度訴字第一一五一號
    公  訴  人  臺灣臺中地方法院檢察署檢察官
    被      告  甲○○原名陳.
右列被告因毒品危害防制條例案件，經檢察官提起公訴（九十二年度毒偵字第八三七
號），本院判決如左：
    主  文
甲○○連續施用第一級毒品，處有期徒刑壹年。扣案之海洛因壹包（含包裝重伍點
陸公克、淨重肆點壹伍公克）沒收銷燬之。又施用第二級毒品，處有期徒刑陸月。應
執行有期徒刑壹年肆月。扣案之海洛因壹包（含包裝重伍點陸公克、淨重肆點壹伍
公克）沒收銷燬之。
    事  實
一、甲○○曾於民國九十二年間因施用第一級毒品海洛因，經本院以九十二年度毒聲
    字第九五號裁定送勒戒處所觀察、勒戒後，認無繼續施用毒品之傾向，由臺灣臺
    中地方法院檢察署檢察官於九十二年一月二十九日，以九十二年度毒偵字第一七
    八號為不起訴處分。詎甲○○猶不知悛悔警惕，復基於施用第一級毒品海洛因之
    概括犯意，自九十二年三月十日起至九十二年三月十二日晚上十一時許止，在臺
    中市○○路八六Ｏ號之一某朋友住處，以將第一級毒品海洛因摻入香煙內點火吸
    用之方式，連續施用第一級毒品海洛因多次，每天約施用二至三次。又基於施用
    第二級毒品安非他命之犯意，於九十二年三月十三日凌晨三時三十分許為警採尿
    前九十六小時內某時（不含九十二年三月十二日晚上十一時四十分許至九十二年
    三月十三日凌晨三時三十分許之時間），在不詳地點，以不詳方法，施用第二級
    毒品安非他命一次。嗣於九十二年三月十二日晚上十一時四十分許，在臺中市○
    區○○路與大業路口為警查獲，並扣得甲○○所有供施用之第一級毒品海洛因一
    包（含包裝重五．三六公克、淨重四．一五公克），因而查悉上情。經臺灣臺中
    地方法院檢察署檢察官聲請本院以九十二年度毒聲字第七四三號裁定送勒戒處所
    觀察、勒戒後，認有繼續施用毒品傾向。
二、案經臺中市警察局第一分局報告臺灣臺中地方法院檢察署檢察官偵查起訴。
    理  由
一、訊據被告甲○○於本院審理時坦承於右揭時、地，連續施用第一級毒品海洛因等
    情，惟矢口否認施用第二級毒品安非他命等語。惟查，被告為警查獲後於九十二
    年三月十三日凌晨三時三十分許為警方採集其尿液，經送中山醫學大學附設醫院
    藥物濫用檢測中心檢驗結果，呈第一級毒品海洛因於人體代謝後之嗎啡陽性反應
    及第二級毒品安非他命於人體代謝後之甲基安非他命陽性反應，有該檢測中心檢
    驗報告及臺中市警察局第一分局真實姓名對照表附卷可稽。前開扣案之海洛因一
    包，經送法務部調查局以化學呈色法及氣相層析質譜儀分析法鑑驗結果，含有第
    一級毒品海洛因之成分，含包裝重五．三六公克、淨重四．一五公克，有該局九
    十二年四月二十五日調科壹字第一二ＯＯ一二七二一號鑑定通知書在卷足憑。而
    第二級毒品安非他命於人體尿液排出之最長時限，受施用劑量、施用方式、個人
    體質及其代謝情況等因素影響，因個案而異，一般可檢出之最長時限為一至四天
    （九十六小時），有行政院衛生署管制藥品管理局九十一年九月二十三日管檢字
    第一Ｏ九六五二號函在卷足憑。此外，並有被告所有供施用之第一級毒品海洛因
    一包（含包裝重五．三六公克、淨重四．一五公克）扣案可資佐證，堪認被告連
    續施用第一級毒品海洛因之自白為真實，且被告確有於九十二年三月十三日凌晨
    三時三十分許為警採尿前九十六小時內某時（不含九十二年三月十二日晚上十一
    時四十分許至九十二年三月十三日凌晨三時三十分許之時間），在不詳地點，以
    不詳方法，施用第二級毒品安非他命一次之行為。又被告曾於九十二年間因施用
    第一級毒品海洛因，經本院以九十二年度毒聲字第九五號裁定送勒戒處所觀察、
    勒戒後，認無繼續施用毒品之傾向，由臺灣臺中地方法院檢察署檢察官於九十二
    年一月二十九日，以九十二年度毒偵字第一七八號為不起訴處分等情，有臺灣高
    等法院被告全國前案紀錄表暨臺灣臺中地方法院檢察署刑案資料查註紀錄表在卷
    足憑，其於五年以內再犯毒品危害防制條例第十條第一項之施用第一級毒品海洛
    因及同條第二項之施用第二級毒品安非他命犯行，經本院以九十二年度毒聲字第
    七四三號裁定送勒戒處所觀察、勒戒後，認有繼續施用毒品傾向，亦有臺灣臺中
    看守所九十二年四月一日中所正衛字第Ｚ○○○○○○○○○號函附之有繼續施
    用毒品傾向評估標準紀錄表及證明書附卷可參，本案事證明確，被告連續施用第
    一級毒品海洛因多次及施用第二級毒品安非他命一次之犯行，均堪認定。
二、核被告甲○○所為，係犯毒品危害防制條例第十條第一項之施用第一級毒品海洛
    因罪及同條第二項之施用第二級毒品安非他命罪。其施用前後持有第一級毒品海
    洛因及施用前持有第二級毒品安非他命之低度行為，應各為施用之高度行為所吸
    收，均不另論罪。被告先後多次施用第一級毒品海洛因之犯行，時間緊接、方法
    相同，觸犯構成要件相同之罪名，顯係基於概括犯意反覆為之，為連續犯，依刑
    法第五十六條規定論以一罪，並加重其刑。所犯前開二罪，犯意各別，罪名不同
    ，應分論併罰之。公訴意旨雖僅論及被告於九十二年三月十三日凌晨三時三十分
    許回溯九十六小時內某時，施用第一級毒品海洛因一次之犯行，然前開未經起訴
    之施用第一級毒品海洛因犯行部分，既與起訴部分有連續犯裁判上一罪關係，本
    為起訴效力所及，本院自應併予審理。爰審酌被告前因施用毒品犯行，甫經觀察
    、勒戒後，猶故態復萌，再施用第一級毒品海洛因及第二級毒品安非他命不輟，
    無視於毒品對於自身健康之戕害及國家對於杜絕毒品犯罪之禁令，惡性非輕，且
    被告犯後猶飾詞否認施用第二級毒品安非他命，難認已有相當悔意，惟本之施用
    毒品者均有相當程度之成癮性及心理依賴性，其犯罪心態與一般刑事犯罪之本質
    並不相同，容應以「病人」之角度為考量，並側重適當之醫學治療及心理矯治為
    宜，且被告經施以長時間之強制戒治，固屬保安處分之一種，然既與其所應受之
    刑罰，同係限制人身自由，揆諸比例原則，量刑不宜過重等一切情狀，分別量處
    如主文所示之刑，並定其應執行之刑，以示懲儆。扣案之海洛因一包（含包裝重
    五．三六公克、淨重四．一五公克）為毒品危害防制條例第二條規定之第一級毒
    品，爰依同條例第十八條第一項前段規定，宣告沒收銷燬之。
據上論斷，應依刑事訴訟法第二百九十九條第一項前段，毒品危害防制條例第十條第
一項、第二項、第十八條第一項前段、第二十條第三項，刑法第十一條前段、第五十
六條、第五十一條第五款，判決如主文。
中      華      民      國    九十二    年      六      月     十三     日
                              臺灣臺中地方法院刑事第三庭
                                      法  官  陳  得  利
右正本證明與原本無異。
如不服本判決，應於判決送達後十日內向本院提出上訴狀，上訴於臺灣高等法院臺中
分院（須附繕本）。
                                      書記官
中      華      民      國    九十二    年      六      月     十八     日
附錄本案論罪科刑法條全文︰
毒品危害防制條例第十條
施用第一級毒品者，處六月以上五年以下有期徒刑。
施用第二級毒品者，處三年以下有期徒刑。


司法院資訊處製作；財團法人民間司法改革基金會備份。
